臺灣高等法院刑事判決　　　　　　　　　　　　　九十一年度上訴字第二九七一號
　　上　訴　人　臺灣新竹地方法院檢察署檢察官
　　被　　　告　乙○○　男二十.
　　指定辯護人　本院甲○辯護人　王永炫
右上訴人因被告毒品危害防制條例案件，不服臺灣新竹地方法院九十一年度訴字第三
六號，中華民國九十一年七月二十三日第一審判決（起訴案號：臺灣新竹地方法院檢
察署九十年度偵字第七０七一號）提起上訴，本院判決如左：
    主  文
上訴駁回。
    理  由
一、公訴意旨略以：被告乙○○與丙○係朋友關係，明知綽號「阿烽」之姓名年籍不
    詳之成年男子有販賣第二級毒品安非他命之行為，於民國（下同）九十年三月十
    二日晚上某時，丙○打電話向被告購買安非他命時，被告竟以幫助販賣第二級毒
    品安非他命之意思，幫助「阿烽」與丙○約定購買安非他命之時間、地點，經被
    告約好後，該「阿烽」即依約前往新竹市○○路「凱悅ＫＴＶ」店，以一小包（
    約０．三公克）為新臺幣（下同）一千元之價格，販賣第二級毒品給丙○供其施
    用，嗣於同年月十七日下午三時五十分許，在丙○位於新竹市○區○○街六巷二
    十四號住處，為警查獲丙○施用安非他命之行為，因認被告所為涉有違反毒品危
    害防制條例第四條第二項之幫助販賣第二級毒品罪嫌。
二、公訴人認被告乙○○涉有前揭幫助販賣第二級毒品罪嫌，無非以被告於偵查中之
    自白及證人丙○於偵查中之證述，為其主要之論據。惟訊之被告乙○○則堅決否
    認有何幫助販賣第二級毒品犯行，辯稱：伊並未幫助「阿烽」販賣安非他命，丙
    ○並未打電話給伊，伊亦未幫丙○約時間、地點去向「阿烽」買安非他命，丙○
    比伊還早認識「阿烽」，開偵查庭前曾遭丙○毆打，叫伊不可以亂說話等語。
三、按犯罪事實應依證據認定之，無證據不得推定其犯罪事實，刑事訴訟法第一百五
    十四條定有明文。又，刑法上幫助之行為，須有幫助人犯罪之意思，如無此種故
    意，基於其他原因，以助成他人犯罪之結果，尚難以幫助論。且認定犯罪事實所
    憑之證據，雖不以直接證據為限，間接證據亦包括在內，然而無論直接或間接證
    據，其為訴訟上之證明，須達於通常一般之人均不致有所懷疑，而得確信其為真
    實之程度者，始得據為有罪之認定，倘其證明尚未達到此一程度，而有合理懷疑
    之存在時，事實審法院復已就其心證上理由予以闡述，敘明其如何無從為有罪之
    確信，因而為無罪之判決，尚不得任意指為違法，最高法院二十年上字第一０二
    二號、七十六年度臺上字第四九八六號亦分別著有判例。經查：
  (一)被告於偵查中雖曾供陳：（問：你何時介紹買安非他命？），九十年三月間，丙
    ○說要買安非他命，我說阿烽有在賣，你去找他不要找我；（問：你有約阿烽地
    點交貨？），丙○打電話給我，我就叫他直接找阿烽；... （問：他為何說是你
    約好時間地點？），沒有；... （問：你為何要介紹他買安非他命？），他打電
    話給我；（問：一包多少錢？），我不知道云云（見偵查卷第二十九、三十頁）
    。依其供詞中多次堅持告知：「你去找他不要找我」、「我就叫他直接找阿烽」
    等語，已可得見被告明確表明不願介入他人間買賣安非他命之事。另觀諸被告供
    陳「沒有（約定時間地點」、「（一包多少錢）我不知道」云云，更可得見被告
    並無任何幫助「阿峰」販賣安非他命之意思；被告所供核與前開最高法院二十年
    上字第一０二二號判例意旨所揭示幫助犯之構成要件，自屬有間。次查，被告在
    前揭供詞中，始終否認有介紹買賣安非他命之情事，乃檢察官竟仍執意訊問：「
    你為何要介紹他買安非他命？」，此語已嫌突兀；而被告隨後所述「他打電話給
    我」，亦係答非所問，尚難執之曲解為被告有坦承介紹販賣安非他命之犯行。公
    訴人以前開被告之供詞，認定被告係自白犯罪，恐係誤會。
  (二)次查，證人丙○關於其施用安非他命來源之供證，在警訊中陳稱：（所吸用之安
    非他命）是我朋友乙○○拿給我的；（問：他最近一次是何時、何地拿毒品給你
    ？），是九十年三月十二日晚約二十二時許，在新竹市○○路「凱樂中正」ＫＴ
    Ｖ，拿給我一小包重約０．三公克安非他命送給我吸用云云（見偵查卷第七頁）
    。於檢察官偵查中改稱：（問：何時向被告買安非他命？），他介紹我跟阿烽買
    的，那個烽我不知道；真實姓名我不知道；（問：被告如何介紹？），在九十年
    三、四月間他介紹我去新竹市○○路凱悅中正ＫＴＶ買安非他命，他沒有跟我一
    起去，被告聯絡時間、地點，我再過去拿，價格是阿烽講的；買一包一千元，我
    要買安非他命，我打電話給乙○○，被告就跟我說可以去跟阿烽買，我沒有給被
    告好處；（問：你何以知道乙○○有賣？），他說有人在賣安非他命，他幫人介
    紹；... （問：時間地點是誰約的？），是被告給我阿烽的電話，我再打電話約
    時間地點等語（見偵查卷第二十八頁）。嗣於原法院調查中又改稱：（被捕時）
    因為大烽名字我不清楚，所以我才說被告的名字；... 不是他（被告）給我的，
    當時我是向警員說阿烽，警察看到我得電話簿裡有被告的名字，就認為是被告；
    確實不是被告給我的，我確實向阿烽買的；我向檢察官說我有向被告要阿烽電話
    ，時間、地點我自己聯絡的，我也忘記被告有無向我說阿烽電話，我記得我自己
    打電話給阿烽的，我記得我有向被告要阿烽電話；... 但安非他命是向阿烽買的
    沒錯；... 因為他電話常改，所以後來才向被告要電話；... （問：對偵查筆錄
    有何意見，為何在檢察官處所言前後不一？），當天檢察官問我安非他命是否要
    用錢買，我說要錢的，不是說被告介紹要給被告錢，確實是我直接向阿烽約時間
    地點，我沒有透過被告云云（見原審卷第三十四頁、第三十五頁）。各該供詞中
    ，或供稱安非他命係向被告購買，或供稱係經被告介紹向綽號阿烽者所購買，或
    供稱係自己與阿烽聯絡購買，先後三次，無一相同；甚至在檢察官訊問時，雖均
    係供稱係經由被告介紹購買，然對於購買安非他命之時間、地點究竟是否委由被
    告聯絡乙節，於同一偵查庭中，前後所述亦不相同，其供詞自屬有重大之瑕疵。
  (三)關於證人丙○於九十年三月十二日晚間是否有打電話給被告乙節，雖因證人丙○
    及被告二人皆以「遠傳」電信股份有限公司易付卡方式申請門號使用行動電話，
    且其通聯紀錄已逾六個月之保管期間，而無從再予調閱查證（見原審卷第二十六
    頁、第二十七頁遠傳電信股份有限公司傳真）。然據證人丙○另在原審法院供陳
    ：沒有（被告沒有媒介）；我與阿烽本來就認識；... 他（先前售予安非他命之
    人）已被抓，所以我才向阿烽買；我沒說他（被告）幫我介紹，伊早就知道阿烽
    在賣安非他命云云（見原審卷第十六頁、第十九頁）。證人丙○既早已認識「阿
    烽」，之前亦已知道「阿烽」有在賣安非他命，亦曾向「阿烽」買過安非他命；
    則其欲施用安非他命之時，衡情自無再透過被告幫忙、介紹，以向「阿烽」購買
    安非他命之理；證人丙○於檢察官偵查中所供：於九十年三月十二日晚間經由被
    告聯絡時間、地點，向綽號「阿烽」者購買安非他命乙節，顯與常理有違，而不
    足採。
  (四)本案除證人丙○之證詞外，並無其他相關證據可資佐證被告確有幫助販賣毒品之
    情事，自不得僅憑證人丙○所為前後不一，且有重大瑕疵之供詞，執為認定被告
    有罪之唯一證據。
四、此外，復查無其他積極證據足資證明被告確有公訴人所指之幫助販賣安非他命犯
    行，被告之犯罪尚屬不能證明，原審因之為被告無罪之諭知，核無不合。公訴人
    人上訴意旨，仍執被告及證人丙○之前述供詞，認被告確有幫助販賣安非他命犯
    行，據以指摘原判決不當，並無理由，應予駁回。
據上論斷，應依刑事訴訟法第三百六十八條，判決如主文。
本案經檢察官田炳麟到庭執行職務。
中      華      民      國    九十一    年     十二     月    二十六    日
                              臺灣高等法院刑事第十二庭
                                  審判長法  官   劉  景  星
                                        法  官   陳  志  洋
                                        法  官   陳  博  志
右正本證明與原本無異。
如不服本判決應於收受送達後十日內向本院提出上訴書狀，其未敘述上訴之理由者並
得於提起上訴後十日內向本院補提理由書（均須按他造當事人之人數附繕本）。
                                        書記官   陳  嘉  文
中      華      民      國    九十一    年   十二       月    二十六    日
